臺灣高等法院臺中分院民事判決
110年度上字第301號
上  訴  人  陳世榮  
            陳世志  
            周陳淑媛
            陳淑玲  
共     同
訴訟代理人  施怡君律師
被上訴人    國軍退除役官兵輔導委員會武陵農場

法定代理人  鄭源敏  
訴訟代理人  李淑雯  
            孫志堅律師
被上訴人    行政院農業委員會林務局東勢林區管理處

法定代理人  張弘毅  
訴訟代理人  吳世敏律師
參  加  人  新光產物保險股份有限公司

法定代理人  吳昕紘  
訴訟代理人  吳光陸律師
            郭乃瑩律師
上列當事人間請求損害賠償事件，上訴人對於民國110年4月29日
臺灣臺中地方法院109年度訴字第177號第一審判決提起上訴，並
為訴之追加，本院於111年5月17日言詞辯論終結，判決如下：
    主  文
上訴及追加之訴均駁回。
第二審（含追加之訴）訴訟費用由上訴人負擔。　　
    事實及理由
壹、程序事項：
一、按參加人一經參加於訴訟，倘未撤回其參加，亦未受法院駁
    回其參加之確定裁定，則在該訴訟未因確定裁判或其他原因
    終結前，隨時得按參加時之訴訟程度，輔助當事人為一切訴
    訟行為，並不以參加時之審級為限，故在第一審為參加者，
    上訴至第二審時其效力仍然存續（最高法院97年度台上字第
    360號民事裁判要旨參照）。參加人新光產物保險股份有限
    公司為輔助被上訴人，於原審聲請參加訴訟，其參加訴訟之
    效力，於第二審仍然存續，先予敘明。
二、次按當事人之法定代理人死亡或其代理權消滅者，應由有代
    理權之法定代理人承受訴訟；前開所定之承受訴訟人，於得
    為承受時，應即為承受之聲明；聲明承受訴訟，應提出書狀
    於受訴法院，由法院送達於他造，民事訴訟法第170條、第1
    75條第1項、第176條分別定有明文。被上訴人國軍退除役官
    兵輔導委員會（下稱退輔會）武陵農場（下稱退輔會武陵農
    場）法定代理人原為甲○，嗣變更為鄭源敏，鄭源敏並於民
    國111年3月3日具狀聲明承受訴訟，由本院將繕本送達於對
    造（見本院卷㈡第5至8頁、第11頁），核無不合，應予准許
    。
三、按在第二審為訴變更或追加，非經他造同意，不得為之。但
    擴張或減縮應受判決事項之聲明者，不在此限，民事訴訟法
    第446條、第255條第1項第3款定有明文。另不變更訴訟標的
    ，而補充或更正事實上或法律上之陳述者，非為訴之變更或
    追加，亦有民事訴訟法第463條準用第256條之規定至明。查
    ，上訴人於原審依據消費者保護法（下稱消保法）第7條第3
    項規定，請求被上訴人依不真正連帶之法律關係，賠償伊精
    神上損失各新臺幣（下同）140萬元，及上訴人陳世志支出
    乙○○之喪葬費用35萬4145元、醫療費用3萬2174元。嗣於本
    院擴張請求被上訴人就上開金額應負連帶賠償責任，核屬擴
    張應受判決事項之聲明，揆諸前揭規定，應予准許。另上訴
    人就上開請求金額之依據，補充引用消保法第1條第2項、民
    法第192條、第194條規定，核上訴人所為應屬補充法律上之
    陳述，自合於上述規定。
貳、實體事項：
一、上訴人主張：伊等之母乙○○於107年9月11日上午，在被上訴
    人行政院農業委員會林務局（下稱林務局）東勢林區管理處
    （下稱東勢林管處）及退輔會武陵農場【下合稱被上訴人】
    所共同經營之武陵森林遊樂區內桃山步道附近（距桃山瀑布
    前約300公尺）之公廁階梯（下稱系爭階梯），欲步下階梯
    上廁所時，因階梯上下階高度不同，被上訴人復無任何警示
    標語提醒，致乙○○因此錯亂步伐，致身體不平衡而跌落在地
    ，頭部撞擊地面致顱內出血（下稱系爭事故），經送醫救治
    ，於同年月18日仍不治死亡。被上訴人為消保法第7條所明
    定之「企業經營者」，提供旅遊休閒及住宿服務，應依該條
    規定提供符合當時科技或專業水準可合理期待之安全性，且
    如有危害消費者生命、身體、健康、財產之可能，即應於明
    顯處為警告標示及緊急處理危險之方式，惟系爭階梯竟有高
    低差，且被上訴人未於樓梯前方設置顏色不同之警示帶、樓
    梯未設置防滑條、樓梯踏步未使用防滑材質，亦未有任何警
    告標示及危險緊急處理方法，均不符當時科技或專業水準可
    合理期待之安全性，且有危害消費者生命、身體、健康、財
    產之可能，即應依消保法第10條規定停止服務，惟被上訴人
    因違反消保法規定，致發生系爭事故，乙○○因而死亡，伊等
    為乙○○之子女，各受有精神上損害140萬元，陳世志並因此
    受有支付乙○○之喪葬費用35萬4145元、醫療費用3萬2174元
    之損失。此外，乙○○於購買門票時，票價已含保險費，被上
    訴人即應為乙○○投保團體傷害保險（意外身故、殘廢保險金
    300萬元）及公共意外責任險（每一個人身體傷亡600萬元）
    ，卻於門票費用未減少之情況下，自107年7月19日起未再為
    旅客投保團體傷害保險，致上訴人未能獲得團體傷害保險30
    0萬元之理賠給付，屬不完全給付，被上訴人依民法第227條
    之規定，應賠償伊等各75萬元等語。爰依消保法第7條第3項
    、第1條第2項、民法第192條、194條之規定，以及民法第22
    7條之規定，擇一請求被上訴人連帶給付陳世榮、周陳淑媛
    、陳淑玲各140萬元，陳世志178萬6319元之本息（原審就上
    訴人請求被上訴人就上開金額應負不真正連帶給付責任部分
    為上訴人敗訴之判決，上訴人不服，提起上訴，並為聲明之
    擴張）。其上訴聲明為：㈠、原判決廢棄。㈡、被上訴人應連
    帶給付陳世榮、周陳淑媛、陳淑玲各140萬元，陳世志178萬
    6319元，及均自起訴狀繕本送達翌日起至清償日止按年息百
    分之5計算之利息。㈢、願供擔保，請准宣告假執行。
二、退輔會武陵農場則以：伊為退輔會之下級單位，負責之事項
    皆有行政之權責劃分，不得超出退輔會組織法所規定之掌管
    範圍，伊僅得依土地登記謄本之記載管理國有土地，與東勢
    林管處分別隸屬不同機關，法令職掌與任務均不同。此外，
    伊經營之武陵農場在雪霸國家公園計畫之一般管制區及遊憩
    區，並非位在武陵國家森林遊樂區內，與武陵森林遊樂區僅
    地理上毗鄰，並不屬於武陵國家森林遊樂區之一部分。又伊
    於入口處販售「武陵風景區」門票，僅係因對外聯絡出入口
    在武陵農場區域內，故伊與東勢林管處、雪霸國家公園管理
    處遂協議由伊統一收取門票，再內部決議分配門票收入，並
    不等於被上訴人有共同經營之事實，且武陵風景區之門票亦
    係奉命依相關法令收費、調整，伊亦無自行決定之權限。此
    外，系爭階梯設置於武陵森林遊樂區之桃山步道前300公尺
    ，係位在臺中市○○區○○段00地號土地（下稱○○段00地號土地
    ），為東勢林管處所設置、管理、維護與經營，並非伊管轄
    或管理範圍，伊與東勢林管處亦無共同經營武陵森林遊樂區
    之事實。另系爭階梯之設置並無不符當時科技或專業水準可
    合理期待之安全性，且上訴人亦未證明乙○○之死亡與系爭階
    梯高低差等間有何相當因果關係。又伊已依臺中市公共營業
    場所強制投保公共意外責任險自治條例之規定，投保公共意
    外責任險，法令無強制規定伊須投保團體傷害保險，故伊並
    無應投保而未投保之不完全給付情事。另乙○○應係頭暈目眩
    致翻身跌倒，尚有個人過失因素，對本件事故之發生亦與有
    過失等語置辯。並答辯聲明：㈠、上訴駁回。㈡、如受不利判
    決，願供擔保請准宣告免為假執行。
三、東勢林管處則以：伊為隸屬林務局之公權力機關，因森林保
    育目的提供生態保育與遊憩，並依森林法收取門票作為維護
    武陵國家森林遊樂區之環境清潔，伊依森林法為武陵國家森
    林遊樂區之管理人，並非以提供旅遊服務為營業之企業經營
    者，又參照最高法院97年度台上字第1080號裁定意旨，伊非
    消保法之企業經營者。且系爭階梯入口處張貼有「階梯陡峭
    」、「小心行走」之標語，本件經參加人委託訴外人丙○保
    險公證人有限公司（下稱丙○公證公司）鑑定結果，認系爭
    階梯符合建築法規，其管理與設置並無顯不符合當時科技或
    專業水準可期待之安全性情形。又伊無為乙○○投保團體傷害
    保險之契約義務，上訴人主張伊不完全給付，亦無可採等語
    ，資為抗辯。並答辯聲明：㈠、上訴駁回。㈡、如受不利判決
    ，願供擔保請准宣告假執行。
四、參加人為輔助被上訴人而參加訴訟，陳述略以：系爭事故經
    丙○公證公司於107年10月18日、19日派員勘查現場，認系爭
    階梯上方護欄處設有警告標誌，樓梯兩側設有扶手護欄，符
    合一般建築法規；且系爭階梯兩側告示牌標示「階梯陡峭小
    心行走」，被上訴人已善盡警告義務。又上訴人未能證明乙
    ○○跌落、死亡與系爭階梯設置間之因果關係，被上訴人無賠
    償上訴人之責任。另被上訴人前向伊投保之團體傷害保險，
    已於107年7月19日12時終止，伊無給付保險金之義務等語。
五、兩造及參加人就本件為爭點整理如下：（見本院卷㈠第244至
    245頁）
㈠、不爭執事項：
１、乙○○於107年9月11日上午，在武陵森林遊樂區內桃山步道附
    近（距桃山瀑布前約300公尺）之公廁階梯（即系爭階梯）
    ，於走下階梯之際，因跌倒在地，頭部撞擊地面致顱內出血
    （即系爭事故），經送醫救治，於同年月18日仍不治死
    亡。
２、武陵森林遊樂區是由東勢林管處管理；武陵農場為退輔會武
    陵農場所經營。
３、系爭階梯為東勢林管處所設置、維護及管理。
４、系爭階梯的護欄上設有如原審卷㈠第67頁下方照片所示「階梯
    陡峭、小心行走」之告示牌，階梯兩側設有扶手護欄。
５、被上訴人在107年7月19日以前，向參加人投保公共意外責任
    保險及團體傷害保險，在107年7月19日以後，僅向參加人投
    保公共意外責任保險。
６、上訴人為乙○○之子女兼法定繼承人。
７、乙○○因系爭事故受傷後死亡，陳世志支出醫藥費3萬2174元。
㈡、爭點：
１、系爭階梯是否位在武陵農場範圍內？
２、被上訴人是否為消保法第2條第2款之企業經營者？
３、被上訴人關於系爭階梯之設置是否不符當時科技或專業水準
    可合理期待之安全性，而違反消保法第7條之規定
４、被上訴人關於系爭階梯之設置有無違反消保法第7條第1、2項
    及第10條之情形？
５、系爭事故之發生與系爭階梯之設置，有無相當因果關係？
６、上訴人依據消保法第7條第3項、第1條第2項、民法第192條、
    第194條之規定，請求被上訴人賠償如上訴聲明第二項所示
    ，有無理由？
７、上訴人主張依被上訴人與遊客即乙○○之契約，有為乙○○投保
    遊客團體傷害保險之義務而未予投保，依據民法第227 條之
    規定，應各賠償上訴人75萬元，有無理由？
六、得心證之理由：
㈠、系爭階梯並未位在武陵農場範圍內，退輔會武陵農場亦未與
    東勢林管處共同經營系爭階梯所在之桃山步道或武陵森林遊
    樂區：
１、上訴人雖主張系爭階梯位在武陵農場範圍內，為退輔會武陵
    農場經營服務範圍，惟為退輔會武陵農場所否認。本件雖據
    上訴人提出退輔會武陵農場官網所張貼之入場導覽圖，其上
    標示桃山瀑布等情（見原審卷㈠第183頁），做為系爭階梯係
    在武陵農場範圍內之證明。惟查，系爭階梯位在武陵森林遊
    樂區內之桃山步道附近（距桃山瀑布前約300公尺）之公廁
    階梯，為兩造所不爭執（見不爭執事項１），而上開入場導
    覽圖固為退輔會武陵農場所張貼，惟該入場導覽圖除標示武
    陵農場之各景點外，尚標示雪山、雪霸國家公園管理處、雪
    山登山口、桃山等處，足見上開入場導覽圖之目的係使遊客
    易於了解武陵農場所在位置及到達各景點或自然景觀之路線
    ，並非在說明退輔會武陵農場所經營之範圍。是以上訴人以
    上開入場導覽圖上標示桃山瀑布乙節做為系爭階梯為退輔會
    武陵農場經營範圍云云，自無可採。上訴人另以退輔會武陵
    農場網站所示之農場步道中亦包括「桃山瀑布4.3公里（來
    回約3小時）」之訊息（見原審卷㈠第187頁），惟觀之該網
    頁訊息，目的應係提供遊客旅遊資訊，亦難逕以之做為系爭
    階梯所在之區域即在退輔會武陵農場經營之範圍內。
２、又查，依據退輔會武陵農場提出之空照圖及土地登記謄本所
    示，系爭階梯所在位於○○段00地號土地，該地號土地為中華
    民國所有，管理者為林務局（見原審卷㈠第83頁、第85頁）
    ；另據退輔會武陵農場提出其所管理之土地地籍總歸戶清冊
    （見本院卷㈠第293至334頁），並無管理○○段00地號土地之
    情形。再參之退輔會武陵農場提出之「武陵國家森林遊樂區
    計畫」濕地明智利用徵詢資料所附之武陵國家森林遊樂區與
    雪霸國家公園計畫分區關係圖、武陵國家森林遊樂區地籍土
    地清冊，顯示武陵森林遊樂區與雪霸國家公園計畫分區各有
    不同之地理位置，○○段00地號土地列於武陵國家森林遊樂區
    地籍土地清冊內（見本院卷㈠第279頁、285至292頁），則退
    輔會武陵農場辯稱武陵農場係位在雪霸國家公園計畫之一般
    管制區及遊憩區內，僅與武陵國家森林遊樂區毗鄰，非在武
    陵國家森林遊樂區範圍內，即系爭階梯並非位在武陵農場範
    圍內等情，堪予採信。
３、另上訴人雖以武陵農場入園門票收費表所記載「武陵農場門
    票與東勢林管處及雪霸國家公園管理之武陵遊憩區共同收費
    ，售票業務由武陵農場辦理」等語（見原審卷㈠第45頁），
    主張退輔會武陵農場係與東勢林管處共同經營系爭階梯所在
    之桃山步道（或武陵森林遊樂區），為共同企業經營者云云
    。惟自武陵農場、武陵森林遊樂區之地理位置及現況供民眾
    通行之路線觀之，民眾須自武陵農場入口處進入，於穿越武
    陵農場後方能前往武陵森林遊樂區；再參諸退輔會武陵農場
    提出之92年2月12日○○字第0000000000號函，退輔會武陵農
    場收取之門票收入，每年提撥固定金額50萬元做為雪霸國家
    公園基金，餘由退輔會武陵農場、東勢林管處各按80%、20%
    比例分配（見原審卷㈠第177頁至179頁），則退輔會武陵農
    場辯稱：因武陵風景區出入口係位在其管理之土地內，為簡
    便作業，東勢林管處、雪霸國家公園管理處係共同委託其於
    出入口門票收費站代收門票，不得以其代收門票即認其與東
    勢林管處有共同經營系爭階梯所在之區域等語，亦堪採信。
    況且，倘僅被上訴人於入口處共同收取門票乙節即做為被上
    訴人有共同經營之事實，豈非認東勢林管處亦有共同經營武
    陵農場，而退輔會武陵農場、雪霸國家公園管理處亦有共同
    經營武陵森林遊樂區之情事，惟此顯與事實不符，故上訴人
    此部分之主張，亦無足採。
４、基上，系爭階梯係在武陵森林遊樂區之範圍，應屬東勢林管
    處管轄及管理，而非在退輔會武陵農場經營管理之範圍。此
    外，復無證據足認退輔會武陵農場有與東勢林管處共同經營
    系爭階梯或其所在之桃山步道、武陵森林遊樂區之事實，則
    上訴人主張退輔會武陵農場係系爭階梯之企業經營者，為屬
    無據，上訴人主張退輔會武陵農場應依消保法第7條第3項、
    第1條第2項、民法第192條、194條之規定負損害賠償責任，
    洵無足採。
㈡、上訴人主張東勢林管處為消保法第2條第2款之企業經營者，
    應無理由：
１、依據消保法第2條第2款規定，所謂企業經營者，係指以設計
    、生產、製造、輸入、經銷商品或提供服務為營業者。第7
    條規定：從事設計、生產、製造商品或提供服務之企業經營
    者，於提供商品流通進入市場，或提供服務時，應確保該商
    品或服務，符合當時科技或專業水準可合理期待之安全性。
    商品或服務具有危害消費者生命、身體、健康、財產之可能
    者，應於明顯處為警告標示及緊急處理危險之方法。企業經
    營者違反前二項規定，致生損害於消費者或第三人時，應負
    連帶賠償責任。查，系爭階梯係東勢林管處所設置、維護及
    管理乙節，為兩造所不爭執（見不爭執事項３），堪認為事
    實。上訴人雖以武陵農場入園門票收費表上記載「武陵農場
    門票與東勢林管處及雪霸國家公園管理之遊憩區共同收費，
    售票業務由武陵農場辦理」等語（見原審卷㈠第45頁），主
    張東勢林管處既收取門票，應屬企業經營者云云，惟為東勢
    林管處所否認，並以前詞置辯。
２、依據消保法施行細則第2條規定，消保法第2條第2款之營業固
    不以營利為目的者為限，且解釋上亦未排除行政機關。然依
    據消保法之立法目的及關於企業經營者之定義，行政機關應
    僅在為達特定私經濟目的或為私經濟行政，而有設計、生產
    、製造、輸入、經銷商品或提供服務時，始為消保法第2條
    第2款所謂之企業經營者。而查，系爭階梯在桃山步道附近
    ，距離桃山瀑布前約300公尺，已如前述，則系爭階梯應係
    東勢林管處為民眾步行桃山步道附近而有如廁需要時所設置
    ，系爭階梯即為東勢林管處所設置之公有公共設施無訛。又
    桃山瀑布、桃山步道是武陵國家森林遊樂區內之自然景觀及
    生態環境，國家為滿足國民育樂需求，促進民眾之休閒生活
    品質，開發國家森林遊樂區提供民眾遊憩觀覽，此乃基於國
    家所為之給付行政，具有社會公益之目的性，實與國家基於
    私經濟目的所為私經濟行政不同，則上訴人主張系爭階梯是
    東勢林管處基於企業經營者之地位所設置經營及管理云云，
    已無足採。
３、此外，武陵風景區入園門票收入，除提撥固定金額予雪霸國
    家公園管理處，餘由退輔會武陵農場、東勢林管處分別按80
    %、20%比例分配乙節，固如前述，惟門票收入係東勢林管處
    為支應維護、管理所需費用而收取，尚難僅以收取部分門票
    費用，即認東勢林管處為消保法第2條第2款之企業經營者。
    故縱認系爭階梯之設置或管理有欠缺，應屬國家賠償法第3
    條規定：「公有公共設施因設置或管理有欠缺，致人民生命
    、身體或財產受損害者，國家應負損害賠償責任」之範疇，
    東勢林管處關於系爭階梯之維護、設置及管理，尚難認屬消
    保法所規定之企業經營者，則上訴人主張東勢林管處應依消
    保法第7條第3項、第1條第2項、民法第192條、194條之規定
    負損害賠償責任云云，亦屬無據。
㈢、被上訴人並無為乙○○投保遊客團體保險之義務，上訴人主張
    被上訴人應負民法第227條之損害賠償責任，為無理由：　
    　
１、關於被上訴人在107年7月19日以前，向參加人投保公共意外
    責任保險及團體傷害保險（團體傷害保險部分，如意外身故
    ，保額為300萬元），在107年7月19日以後，僅向參加人投
    保公共意外責任保險，有參加人投保證明書、團體傷害保險
    單及內容說明在卷可參，並為兩造所不爭執（見不爭執事項
    ５），應屬事實。因此，乙○○於107年9月11日發生系爭事故
    ，嗣於同年月18日死亡（見不爭執事項１），上訴人即無從
    向參加人請求給付團體傷害保險金300萬元乙節，堪予認定
    。上訴人雖主張依據武陵農場入園門票收費表所示，門票免
    費之民眾須收10元保險費，則乙○○所購買之門票即含10元保
    險費，而該門票價格107年7月19日後並未調降，足見乙○○購
    買之門票中自應含有投保公共意外責任保險及團體傷害保險
    之保險費，被上訴人未自收取之門票費用投保團體傷害保險
    ，致其受有無法領取300萬元保險金之損害，應依民法第227
    條規定負損害賠償責任云云，惟為被上訴人所否認。
２、按因可歸責於債務人之事由，致為不完全給付者，債權人得
    依關於給付遲延或給付不能之規定行使其權利。因不完全給
    付而生前項以外之損害者，債權人並得請求賠償。民法第22
    7條定有明文。上訴人依民法第227條規定請求，自應以被上
    訴人有因雙方債之關係應履行契約之義務（含主義務及附隨
    義務）而未履行，或其履行未符合債之本旨為前提，始足當
    之。而查，依據臺中市公共營業場所強制投保公共意外責任
    險自治條例，僅強制公共營業場所投保公共意外責任險；另
    於武陵農場入園門票收費表中，關於門票免費之民眾需收保
    險費10元，其餘民眾之門票費用則未特別記載保險費數額（
    見原審卷㈠第45頁），無從以自門票費用並未變動乙節，即
    認定被上訴人所投保之保險種類即不能變動。再者，縱被上
    訴人自收取之門票費用中含有應為民眾投保之保險費，惟該
    收費表上並未載明該保險費包括「公共意外責任險」及「團
    體傷害保險」，亦未記載收取之門票費用中應以多少金額投
    保何保險種類，則上訴人僅以被上訴人並未在107年7月19日
    以後調降門票，即認門票費用中包含團體傷害保險之保險費
    云云，並無足採。
３、另上訴人雖提出退輔會武陵農場在106年10月4日於網路張貼
    之訊息記載：武陵農場袁場長表示，農場提供每一位遊客完
    整的保障內容…優於臺中市公共營業場所強制投保公共意外
    責任險自治條例規定之最低保險金額。另外還有遊客團體傷
    害保險的部分，每一個人意外身故、殘廢保險金額300萬元…
    （見本院卷㈠第77頁），並主張上開貼文迄今均未撤文，應
    具有拘束力云云。惟查，上開張貼訊息日期為106年10月4日
    ，而非案發時之年度，尚難以之做為被上訴人有為乙○○投保
    團體傷害保險義務之依據；此外，縱該貼文迄今未經撤下，
    至多僅能認係留存於網路上之歷史文章，尚難逕以貼文未經
    撤下而認該貼文內容之效力持續迄今。且參以上訴人提出之
    周刊報導節文，其中記載：退輔會表示，過去都有買團體險
    ，保費約200多萬元，公共意外責任險的保費27萬多元，由
    於團體險出險率不高，考量預算及風險評估而決定取消該險
    等語（見本院卷㈠第372頁），足見被上訴人未於107年9月17
    日續保團體傷害保險，應係在考量預算及風險等因素所為之
    決定。被上訴人除依法令規定應投保公共意外責任保險外，
    尚無強制其應投保團體傷害保險之法令規定，上訴人復未提
    出其他事證證明於乙○○購買之門票中已約明被上訴人有應為
    遊客投保團體傷害保險之義務，則上訴人主張被上訴人應投
    團體傷害保險而未投保，構成債務不履行，應依民法第227
    條規定賠償上訴人300萬元（即每人75萬元）云云，洵屬無
    據。
七、綜上所述，上訴人依據消保法第7條第3項、第1條第2項、民
    法第192條、194條之規定，以及民法第227條之規定，擇一
    請求被上訴人連帶給付陳世榮、周陳淑媛、陳淑玲各140萬
    元，陳世志178萬6319元，及自起訴狀繕本送達翌日起至清
    償日止按年息百分之5計算之利息，為無理由，應予駁回。
    從而原審為上訴人敗訴之判決，核無違誤。上訴意旨指摘原
    判決不當，求予廢棄，為無理由，應駁回其上訴。另上訴人
    追加請求被上訴人負連帶給付責任部分，亦屬無據，應予駁
    回。
八、本件事證已臻明確，兩造其餘之攻擊或防禦方法及所提證據
    ，經本院審酌後均認與本件之結論無涉，茲不再一一論列，
    併予敘明。　　
九、據上論結，本件上訴及追加之訴均為無理由，爰判決如主文
    。
中　　華　　民　　國　　111 　年　　6 　　月　　14　　日
　　　　　　　民事第五庭　　審判長法　官　游文科
　　　　　　　　　　　　　　　　　法　官　楊珮瑛
　　　　　　　　　　　　　　　　　法　官　李慧瑜
正本係照原本作成。
上訴人上訴利益逾新臺幣150萬元，得上訴。
如不服本判決，須於收受判決送達後20日內向本院提出上訴書狀
，其未表明上訴理由者，應於提出上訴後20日內向本院提出上訴
理由書狀（均須按他造人數附具繕本）。因疫情而遲誤不變期間
，得向法院聲請回復原狀。
上訴時應提出委任律師為訴訟代理人之委任狀。具有民事訴訟法
第466條之1第1項但書或第2項之情形為訴訟代理人者，另應附具
律師及格證書及釋明委任人與受任人有該條項所定關係之釋明文
書影本。如委任律師提起上訴者，應一併繳納上訴審裁判費。

　　　　　　　　　　　　　　　　　書記官　陳秀鳳
　　　　　　　　　　　　　　　　　
中　　華　　民　　國　　111 　年　　6 　　月　　14　　日